臺灣臺中地方法院民事裁定　九十三年度訴字第一五三六號
　　原　　　告　國泰人壽保險股份有限公司
　　法定代理人　黃調貴
　　訴訟代理人　吳麗娟
　　　　　　　　鄧志偉
　　被　　　告　甲○○
右當事人間請求損害賠償事件，由本院刑事庭移送前來（九十二年度附民字第五三三
號），本院裁定如左：
    主      文
原告之訴及假執行之聲請均駁回。
訴訟費用由原告負擔。
    理      由
一、本件原告起訴主張被告甲○○於民國（下同）七十七年八月二十六日起至九十年
    七月三十一日任職於原告公司期間，意圖為自己不法之所有利用職務之便，連續
    將附表所示收自保戶之保費，及原告公司欲給付給保戶之縮小保額解約金侵占入
　　己，並偽造保戶印文、署押向原告先後詐取保單貸款，爰於刑事訴訟程序附帶提
    起民事訴訟，請求判決被告給付原告新台幣五十二萬五千四百二十五元，並自起
    訴狀繕本送達之翌日起至清償日止，按年息百分之五計算之利息（其餘原告請給
    付三十二萬一千三百七十七元及其法定遲延利息部分另結），經本院刑事庭依刑
    事訴訟法第五百零四條第一項之規定，裁定移送民事庭。
二、經查：
  (一)按因犯罪而受損害之人，於刑事訴訟程序得附帶提起民事訴訟，對於被告及依民
    法負賠償責任之人，請求回復其損害，刑事訴訟法第四百八十七條第一項定有明
    文。又按法院審酌當事人所提起之附帶民事訴訟，是否符合刑事訴訟法之規定，
    而得以裁定移送於民事庭，係以刑事庭為移送裁定時之狀態，亦即以移送裁定時
    刑事判決所認定之事實為準，至於嗣後情事縱有變更，亦非所問。而因犯罪而受
    損害之人，於刑事訴訟程序，固得附帶提起民事訴訟，對於被害人請求回復其損
    害，但其請求回復之損害，以被訴犯罪所生之損害為限，最高法院八十二年度台
    抗字三五一號裁定、六十年台上字第六三三號判例可資參照。另刑事庭移送民事
    庭之附帶民事訴訟，僅移送前之訴訟行為準用關於刑事訴訟之請求，若移送後之
    訴訟程序，則應適用民事訴訟法，此觀刑事訴訟法第四百九十條之規定自明。故
    移送民事庭之附帶民事訴訟，縱其移送前提起此項訴訟，不合刑事訴訟法第四百
    八十七條所定之要件，而有同法第五百零二條第一項關於訴之不合法之規定情形
    時，其移送後之訴訟程序，既應適用民事訴訟法，即屬同法第二百四十九條第一
    項第六款所謂起訴不備其他要件，仍應依該條項款之規定，以裁定駁回之。
  (二)本件附帶民事訴訟經裁定移送民事庭時，其刑事訴訟部分，係認定被告甲○○「
    於八十五年七月二十二日，遊說國泰公司保戶洪美惠以其保單號碼為00000
    00000號之保險契約，向國泰公司質押借款三萬八千元，用以繳納新簽立保
    險契約（保單號碼：0000000000、0000000000）之保險費
    用，嗣後洪美惠於八十六年間，在臺中市○○街與西屯路口其所經營之『龍品便
    當店』內，返還上開三萬八千元予甲○○，委託甲○○向國泰公司清償上開借款
    ，詎甲○○竟變易持有為所有，予以侵占入己」、「另基於詐欺之意圖為自己不
    法所有及偽造私文書之概括犯意，未得洪美惠之同意，分別於八十六年一月二十
    五日、八十六年七月三十日、八十七年五月五日、八十八年三月十一日、九十年
    四月二十五日，冒用洪美惠之名義，以保單號碼為0000000000號之保
    險契約向國泰公司質押借得一萬八千元、三萬一千元、九千元、九千元、一萬五
    千元，並於臺中縣潭子鄉○○路五八號國泰公司服務處其辦公室內，在每張保單
    借款借據背面之要保人簽章欄內偽簽『洪美惠』署押各一枚：：：使國泰公司陷
    於錯誤，：：：，而交付上開借款共八萬二千元予甲○○」、「八十八年四月二
    十日：：：，甲○○利用職務之便，代替國泰公司保戶郭譯仁（原名郭詩仁）收
    受保單號碼為0000000000號保險契約之縮小保額解約金新臺幣（下同
    ）十七萬零二元，將其中二萬三千二百零五元用以替郭譯仁繳納該保險契約自八
    十八年四月份起至九十一年六月份止之保險費用（每月保費五百九十五元），其
    餘十四萬六千七百九十七元則變易持有為所有，予以侵占入己」、「九十年六月
    二十六日，甲○○趁國泰公司保戶洪振裕將五萬五千元以ＡＴＭ轉帳之方式，匯
    至其指定之帳號為00000000000號泛亞銀行大安分行帳戶內，用以委
    託其繳納保單號碼為0000000000、0000000000號保險契約
    之第二期保險費用五萬四千五百八十元之際，竟未如實替洪振裕繳納上開保險費
　　用，而將上開五萬五千元變易持有為所有，予以侵占入己」，此有刑事判決在卷
    可憑。至於原告附表所示之請求，其中被告甲○○被訴侵占保戶莊麗香之保險費
    現金九萬六千七百四十元之部分（即附表編號六、七部分之第二期保險費），刑
    事庭則認為不能證明被告犯罪，而不另為無罪之諭知；其餘附表所示之部分，亦
    未經公訴人起訴或判決罪刑在案，此亦有本院刑事判決及臺灣臺中地方法院檢察
    署檢察官不起處分書在卷可稽，依首揭說明，附表所示之部分原告之訴為不合法
    ，應予駁回，其假執行之聲明亦無所依附，應一併駁回之。
三、依民事訴訟法第二百四十九條第一項第六款、第九十五條、第七十八條之規定，
    裁定如主文。
中　　　華　　　民　　　國　　九十四　　年　　　一　　　月　　　五　　　日
                                        臺灣臺中地方法院民事第四庭
~B法　　　官　王銘
正本係照原本作成
如不服本裁定應於送達後十日內向本院提出抗告狀，並繳納抗告費新臺幣一千元。
中　　　華　　　民　　　國　　九十四　　年　　　一　　　月　　　五　　　日
~B法院書記官　童淑芬
~FO
附表：
┌──┬─────┬─────┬─────┬───────┐
│序號│貸戶＼保戶│保單號碼  │日期      │金額（新台幣）│
├──┼─────┼─────┼─────┼───────┤
│ 1. │郭詩仁    │0000000000│880420    │         23205│
├──┼─────┼─────┼─────┼───────┤
│ 2. │莊麗香    │0000000000│880525    │          6000│
├──┼─────┼─────┼─────┼───────┤
│ 3. │莊麗香    │0000000000│880525    │          4000│
├──┼─────┼─────┼─────┼───────┤
│ 4. │莊麗香    │0000000000│880525    │         51000│
├──┼─────┼─────┼─────┼───────┤
│ 5. │莊麗香    │0000000000│870805    │         27000│
├──┼─────┼─────┼─────┼───────┤
│ 6. │莊麗香    │0000000000│8805～9005│        145110│
├──┼─────┼─────┼─────┼───────┤
│ 7. │莊麗香    │0000000000│8805～9005│        145110│
├──┼─────┼─────┼─────┼───────┤
│ 8. │劉謝彩梅  │0000000000│900514    │        115000│
├──┼─────┼─────┼─────┼───────┤
│ 9. │劉謝彩梅  │0000000000│900514    │          9000│
├──┼─────┼─────┼─────┼───────┤
│合計│          │          │          │        525425│
└──┴─────┴─────┴─────┴───────┘
